【裁判字號】    95,交聲,1303
【裁判日期】    951121
【裁判案由】    交管條例聲異
【裁判全文】
臺灣板橋地方法院交通事件裁定       95年度交聲字第1303號
原處分機關  交通部公路總局臺北區監理所
異  議  人
即受處分人  甲○○
上列受處分人因違反道路交通管理處罰條例案件，對於交通部公
路總局臺北區監理所民國95年7 月10日所為之處分（原處分案號
：北監營裁字第裁40-Z00000000號），聲明異議，本院裁定如下
：
    主  文
異議駁回。
    理  由
一、原處分意旨略以：受處分人甲○○於民國95年5 月7 日11時
    12 分 許，駕駛車牌號碼177-GA號營業貨運曳引車，在國道
    一號北上23-19 處時，因有未依規定車道行駛之違規事實，
    經內政部警政署國道公路警察局第一警察隊警員以內政部警
    政署國道公路警察局95年5 月7 日公警局交字第Z00000000
    號舉發違反道路交通管理事件通知單（下稱舉發通知單）掣
    單舉發。嗣經原處分機關於同年7 月10日以北監營裁字第裁
    40-Z00000000號裁決書，爰依道路交通管理處罰條例第33條
    第1 項、第63條第1 項第1 款（原裁決書漏載第1 款，應予
    補充）之規定，裁處罰鍰新臺幣3,000 元並記違規點數1 點
    等語。
二、聲明異議意旨略以：異議人於95年5 月7 日在國道一號北上
    23 -19公里處，經國道一號警員以「同向二車道大型車沿途
    佔用內側車道行駛」為由，並以公警局交字第Z00000000 號
    舉發通知單掣單舉發，惟實際上異議人當時是因外線車道小
    客車行駛緩慢，才會連續使用內側車道超車兩次，並非如警
    員所述連續4 公里皆在內側車道上行駛。且異議人向臺北區
    監理申訴後，被駁回，異議人因警員舉發與事實不符，希冀
    查明後，撤銷原裁定並予免罰云云。
三、按道路交通管理處罰條例第33、63條於94年12月28日總統華
    總一義字第09400212581 號令修正公布，並於95年6 月23日
    行政院以院臺交字第0950087685號令發布，定自95年7 月1
    日施行；且依94年2 月5 日總統華總一義字第09400016841
    號令，制定公布並自95年2 月5 日開始施行之行政罰法第5
    條，明定「行為後法律或自治條例有變更者，適用行政機關
    最初裁處時之法律或自治條例」。本件違規行為發生於95年
    5 月7 日，原處分機關裁決時間為95年7 月10日，道路交通
    管理處罰條例第33、63條已修正發布並施行，原處分機關經
    比較修正前後之規定，因修正前之規定，較有利於異議人，
    原處分機關爰依修正前之規定所為之裁處並無違誤；又觀諸
    行政罰法第5 條之規定，本院審理本件交通裁決案件，應適
    用行政機關最初裁處時之法律，即修正前道路交通管理處罰
    條例第33、63條規定處理，合先敘明。次按大型車輛應行駛
    於外側車道。但得暫時利用緊臨外側車道之車道超越前車，
    高速公路交通管制規則第8 條第1 項第2 款定有明文；又汽
    車行駛於高速公路或設站管制之道路，不遵管制規則，而未
    依標線指示行車者，處汽車駕駛人3,000 元以上6,000 元以
    下罰鍰；汽車駕駛人有第33條情形者，除依原條款處罰鍰外
    ，並予記違規點數1 點，道路交通管理處罰條例第33條第1
    項、第63條第1 項第1 款亦分別定有明文。
四、經查，本件異議人即受處分人甲○○固不否認於95年5 月7
    日11時12分許，駕駛車牌號碼177-GA號營業貨運曳引車，行
    經國道一號北上23-19 公里之事實，惟辯稱：異議人當時是
    因外線車道小客車行駛緩慢，才會「連續使用內側車道超車
    兩次」，並非如警員所述連續4 公里皆在內側車道上行駛云
    云。然查，異議人駕駛營業貨運曳引車，於上開時、地因有
    未依規定車道行駛之違規等情，業據證人即當時舉發本違規
    事件之內政部警政署國道公路警察局第一警察隊警員丙○○
    於本院訊問中到庭具結證稱：95年5 月11日上午11時許，我
    曾在中山高速公路北向20公里附近，對車號177-GA大型車輛
    舉發違規，當時我們在中山高北上23公里處發現該車行駛在
    內側車道，一路尾隨他到北上19公里處，但他仍然行駛於內
    側車道，並沒有回到外車車道上，然後我們就攔停異議人，
    開單告發。我們從中山高23公里至19公里是一直跟在車號17
    7-GA後方，這4 公里的車程中，該車號177-GA沒有回到外車
    車道過；我們是跟在異議人車輛後方隔1 、200 公尺跟著，
    我們攔停異議人一定是要超越前方車流，所以要開路肩到前
    面去攔停異議人等語；核與證人即舉發警員乙○○於本院訊
    問時到庭具結證稱：舉發當時我們是往北巡邏，在北向23公
    里左右，發現這台大型車行駛於內側車道，由於當時車流狀
    況正常，我們就尾隨在該部車輛後方，跟約在北上19公里處
    ，發現異議人都沒有切出來；我們取締兩線道大型車違規，
    不像三、四線道，如果是三、四線道可以直接攔停開單，因
    為是兩線道，所以才尾隨他4 公里左右，才把異議人攔停。
    我所說的4 公里，異議人一直行駛在內側車道，沒有切出至
    外側車道，如果異議人有切到外向車道，我們就不會攔停異
    議人。按照當時的路況，我們認為異議人可以完全切出於外
    側車道；我們不是在路肩尾隨異議人，我們是在車道上尾隨
    ，當決定要攔停異議人時，才開到路肩並開警示燈超到前方
    。當時路況是正常，車子沒有走走停停，異議人有空間可以
    切出於外側車道，整體的行車速度在60公里以上等語相符（
    詳本院95年8 月21日訊問筆錄），且證人丙○○、乙○○警
    員與異議人間，不僅未有任何怨隙，且係毫不相識之人，衡
    情證人丙○○、乙○○應無設詞攀誣，或虛構違規事實以陷
    害異議人之道理。況警員執行公務時，本身即受有行政懲處
    責任之監督，且其到庭具結作證，更係以刑事責任擔保其證
    言之真實性，故證人丙○○、乙○○警員之上開證述內容，
    以及其所紀錄舉發之本件違規事實，應堪採信。此外，復有
    內政部警政署國道公路警察局95年5 月7 日公警局交字第Z0
    0000000 號舉發通知單及內政部警政署國道公路警察局第一
    警察隊95年6 月20日公警一交字第0950170984號函各1 紙在
    卷可稽，是異議人於前揭時、地，確有駕駛營業貨運曳引車
    未依規定車道行駛之違規事實，應堪認定。
五、綜上所述，本件異議人即受處分人甲○○違規事證明確，原
    處分機關爰依道路交通管理處罰條例道路交通管理處罰條例
    第33條第1項、第63條第1項第1款（原裁決書漏載第1款，應
    予補充）之規定，並參酌違反道路交通管理事件統一裁罰基
    準表之規定，裁處罰鍰新臺幣3,000元並記違規點數1點，核
    無違誤，從而，異議人之異議為無理由，應予駁回。
六、據上論斷，應依道路交通案件處理辦法第19條，裁定如主文
    。
中    華    民    國    95    年    11    月    21    日
                   交通法庭   法  官  許映鈞
以上正本證明與原本無異。
如不服本裁定應於送達後5日內向本院提出抗告狀。
                              書記官  呂苗澂
中    華    民    國    95    年    11    月    24    日


司法院資訊處製作；財團法人民間司法改革基金會備份。
